【裁判字號】    89,訴,14
【裁判日期】    890615
【裁判案由】    侵權行為損害賠償
【裁判全文】
臺灣宜蘭地方法院民事判決  八十九年訴字第十四號
    原      告  丙○○
                乙○○
    訴訟代理人  甲○○
    被      告  丁○○
右當事人間請求損害賠償事件，本院判決如左：
    主    文
被告應給付原告丙○○、乙○○各新台幣壹拾柒萬伍仟玖佰肆拾捌元、新台幣柒萬零柒佰壹
拾伍元；及均自民國八十九年三月十五日起按年息百分之五計算之利息。
原告其餘之訴駁回。
訴訟費用由被告負擔二分之一；餘由原告丙○○、乙○○各自負擔四分之一。
本判決第一項於原告丙○○、乙○○分別各以新台幣陸萬元、參萬元供擔保後，得假執行。
原告其餘假執行之聲請駁回。
    事    實
甲、原告方面：
  一、聲明：被告應分別給付給付原告丙○○新台幣（下同）八十六萬五千二百七十九元、
      給付原告乙○○二十一萬一千四百三十元，及均自民國（下同）八十九年三月十五日
      起算之利息，並均願供擔保請准為假執行之宣告。
  二、陳述：
    （一）被告於八十八年四月十七日無照駕駛車牌號碼ＩＴ－五三九七號自用小客車，沿
          宜蘭縣壯圍鄉○○路，由新南往壯五方向行駛，於同日下午六時途經壯圍鄉○○
          路二Ｏ五號前時速六十公里以下之無號誌交岔路口時，應減速慢行，作隨時停車
          之準備，而依當時情形又非不能注意，竟疏未注意依限速行駛及減速慢行，作隨
          時停車之準備，猶貿然以時速六十至七十公里之速度超速駕駛，以致撞及由原告
          丙○○所駕駛，後載其夫即原告乙○○之車號ＧＵＹ-二七二號重型機車，造成
          原告丙○○受有右側踝骨骨折併脫臼及右側第四、五肋骨骨折等傷害；原告乙○
          ○亦因此受有右側尺骨骨折及右側髕骨骨折之傷害，此事件並已經鈞院刑事庭以
          八十八年度交易字第七一號刑事判決在案可稽。
    （二）按因故意或過失不法侵害他人之權利者，負損害賠償責任；不法侵害他人之身體
          或健康者，對於被害人因此喪失或減少勞動能力或增加生活上之需要時，應負損
          害賠償責任；而不法侵害他人之身體、健康者，被害人雖非財產上之損害，亦得
          請求賠償相當金額，民法第一百八十四條第一項前段、第一百九十三條及第一百
          九十五條分別定有明文。本件被告因過失不法侵害原告二人之權利，依法自應負
          損害賠償責任。原告丙○○之損害分別為，醫藥費三萬三千零七十一元、減少勞
          動能力以三年、月收入一萬五千元及勞工保險殘廢給付標準表之第八級計算為三
          十三萬二千二百零八元、精神慰藉金五十萬元。原告乙○○受有醫藥費一萬一千
          四百三十元及精神損害二十萬元。原告所受損害，依前開規定，應由被告負損害
          賠償責任。
  三、證據：提出：醫藥費收據十件、醫院診斷書三件、本院刑事判決二件、工作證明三件
      、估價單一件、台灣省基宜區車輛行車事故鑑定委員會鑑定意見書一件、身分證影本
      一件、身心障礙手冊一件；並聲請傳訊證人楊明煌、魯懿清。
乙、被告方面：
    一、聲明：駁回原告之訴。
    二、陳述：就醫藥費部分願意給付，其他則不願意賠償。另原告本身亦有過失。
    三、證據：未提證據憑查。
丙、本院依職權函詢財團法人長庚紀念醫院關於丙○○之就醫資料。
    理    由
一、本件原告主張：被告無照駕駛車牌號碼ＩＴ－五三九七號自用小客車，沿宜蘭縣壯圍鄉
    ○○路，由新南往壯五方向行駛，於同日下午六時途經壯圍鄉○○路二Ｏ五號前時速六
    十公里以下之無號誌交岔路口時，原應減速慢行，作隨時停車之準備，竟以時速六十至
    七十公里之速度超速駕駛，以致撞及由原告丙○○所駕駛，後載其夫即原告乙○○之車
    號ＧＵＹ─二七二號重型機車，造成原告丙○○受有右側踝骨骨折併脫臼及右側第四、
    五肋骨骨折等傷害；原告乙○○亦因此受有右側尺骨骨折及右側髕骨骨折之傷害。本件
    被告因過失不法侵害原告二人之權利，依侵權行為法則自應負損害賠償責任。被告則以
    除醫藥費外，被告不願給付，且原告亦有過失等語置辯。
二、本件原告所主張之前開事實，為被告所不爭執，並有刑事判決二件、醫院診斷書三件附
    卷可稽，應值信實。又被告主張原告行經狹路無號誌岔路口，屬支道車卻未讓右方幹道
    車先行之事實，亦未經原告爭執，且有偵查卷中之道路交通事故調查報告表，在卷足稽
    ，亦足認屬實。按車輛行至無號誌而無交通警察指揮之交岔路口。支線道車應暫停讓幹
    線車先行；又在郊外道路時速不得超過六十公里，行經無號誌之交岔路口，應減速慢行
    ，作隨時停車之準備；另汽車駕駛人未領有駕駛執照駕車者，處兩千元以上四千元以下
    罰鍰，為道路交通安全規則第第一百零二條第一項第二款、第九十三條第一項第一款後
    段、第四款所明定。經查本件車禍事件發生之時，天候晴、路況為鄉道○路面乾燥、交
    岔路口無號誌，核其情形，原告有行經狹路無號至交岔路口讓右方幹道車先行之注意義
    務；被告在行經無號誌交岔路口減速慢行之注意義務，二者應注意，又無不能注意之情
    事，竟未注意，均有過失（台灣省基宜區車輛行車事故鑑定委員會同此認定，有該委員
    會之鑑定意見書附卷可稽）。審酌其情節，其過失比例應均為二分之一。
三、按因故意或過失不法侵害他人之權利者，負損害賠償責任；不法侵害他人之身體或健康
    者，對於被害人因此喪失或減少勞動能力或增加生活上之需要時，應負損害賠償責任；
    而不法侵害他人之身體、健康者，被害人雖非財產上之損害，亦得請求賠償相當金額，
    分別為民法第一百八十四條第一項前段、第一百九十三條及第一百九十五條所明定。本
    件被告之過失不法侵害行為與原告二人之權利受損具因果關係，依前開規定，被告自應
    負損害賠償責任。
四、原告請求被告賠償費用，是否應予准許，分述如次：
  （一）原告丙○○之醫療費三萬三千零七十一元部份，已經原告丙○○提出醫藥費收據九
        件為證，未經提出醫師處方。其所支出醫療費，依原告所受傷害及各收據載明醫療
        費別，屬治療上之必要費用。原告乙○○之醫藥費一萬一千四百三十元部分已據其
        提出醫藥費收據一件為證，依其傷勢與收據所載醫療費別，應認係屬治療上之必要
        費用。
  （二）原告丙○○主張其減少勞動能力損失為三十三萬二千二百零八元，經查，其因被告
        之侵權行為，以致踝關節活動度為零，雖可承受重量級行走，惟遺存運動傷害，核
        其傷勢應認該當勞工保險殘廢給付標準表之殘障等級第十三級，財團法人長庚紀念
        醫院認定同此，有該醫院函附卷可稽；而原告原任職保母，每月可得二萬五千元，
        有證人魯懿清到庭證實。足認原告丙○○仍有工作能力。原告丙○○為三十年十二
        月九日出生，有其身分證影本可稽，至法定退休年齡，尚逾三年，則原告請求依不
        逾法定勞工最低薪資（一萬五千八百四十元）之一萬五千元計算三年，自無不合。
        本院據此，並依原告丙○○受傷殘障等級所對應之勞動能力損失程度（零點二三零
        七）及霍夫曼三年係數為二點0000000計算，原告丙○○之損失，應為十一
        萬八千八百二十五元。原告主張其受此部份損失，固足認定，逾此部分之減少勞動
        能力損失，尚乏依據。
  （三）原告丙○○、乙○○雖分別主張其精神慰藉金五十萬元、二十萬元部分，本院審酌
        原告二人之傷勢，肉體、精神受有重大痛苦，本院斟酌實際情況，及兩造之身分、
        地位等，認原告請求之精神損害金額，均嫌過高，應予分別核減為二十萬元、十三
        萬元，方屬公允。
五、綜上所述，原告丙○○損失金額為三十五萬一千八百九十六元、乙○○損失金額為十四
    萬一千四百三十元。惟原告丙○○於此一侵權事件之發生，亦應負比例百分之五十之過
    失責任。被告依民法第二百一十七條第一項，請求減輕賠償金額，自有理由。而原告乙
    ○○部分，因其以原告丙○○為其使用人，依同法條第三項，其亦應負擔原告丙○○之
    過失責任。據此，原告請求十七萬五千九百四十八元部分，原告乙○○主張七萬零七百
    一十五元部分為有理由，應予准許。其餘請求，為無理由，應予駁回。
六、原告陳明願供擔保，聲請宣告假執行，經核其勝訴部份，核無不合，爰酌定相當之擔保
    金額宣告之；其餘假執行之聲請，因訴之駁回而失所附麗，不予准許。
七、據上論結，本件原告之訴為一部有理由，一部無理由，依民事訴訟法第七十九條但書、
    第三百九十條第二項判決如主文。
中        華        民        國   八十九   年      六       月     十五      日
                                        臺灣宜蘭地方法院民事庭
~B法      官  姜世明
右為正本，係照原本作成。
如對本判決上訴須於收受送達後廿日內向本院提出上訴狀(應附繕本)
中        華        民        國   八十九   年      六       月    二十九     日
~B法院書記官  廖文章


司法院資訊處製作；財團法人民間司法改革基金會備份。
